【裁判字號】    99,台非,151
【裁判日期】    990527
【裁判案由】    違反家庭暴力防治法
【裁判全文】
最高法院刑事判決              九十九年度台非字第一五一號
上  訴  人  最高法院檢察署檢察總長
被      告  甲○○
上列上訴人因被告違反家庭暴力防治法案件，對於台灣高等法院
台中分院中華民國九十六年十月二十三日第二審確定判決（九十
六年度上更(一)字第二九０號，起訴案號：台灣台中地方法院檢察
署九十四年度偵字第一五七０三號），認為部分違法，提起非常
上訴，本院判決如下：
    主  文
原判決關於違反法院依修正前家庭暴力防治法第十三條所為之禁
止對被害人實施精神上不法侵害之行為罪刑部分撤銷。
    理  由
非常上訴理由：「按判決不適用法則或適用法則不當者，為違背
法令，又未受請求之事項予以判決者，其判決當然為違背法令，
刑事訴訟法第三百七十八條、第三百七十九條第十二款分別定有
明文。而刑事訴訟法第二百六十七條所謂『檢察官就犯罪事實一
部起訴者，其效力及於全部』，係指實質上一罪或裁判上一罪之
犯罪事實經檢察官起訴者，其起訴部分經法院認為有罪，因基於
起訴不可分及審判不可分之原則，其起訴之效力及於犯罪事實之
全部而言。若檢察官就裁判上一罪之一部事實起訴，而該起訴之
事實，經法院審理之結果，未為有罪之實體判決，即與未經起訴
之其他事實無連續犯或牽連犯之關係，應無犯罪事實一部與全部
關係之可言，依刑事訴訟法第二百六十八條之規定，法院自不得
就未經起訴之其他事實併予裁判。又刑事審判採控訴原則，案件
須經起訴、上訴等訴訟上之請求，法院始有審判之職權，即須有
訴之存在，始有裁判。所謂訴訟上之請求，應依刑事訴訟法規定
之程式為之，如僅以行政公文函請併辦，該移送併辦函件僅在促
使法院注意，而非訴訟上之請求，尚不得認為有訴之存在。本件
台灣台中地方法院檢察署九十四年度偵字第一五七０三號起訴書
犯罪事實欄記載：『甲○○與賴慧珣係夫妻，二人間具有家庭暴
力防治法第三條第一款所定之家庭成員關係。甲○○曾於民國九
十四年八月八日經台灣台中地方法院依家庭暴力防治法第十三條
規定，以九十四年度暫家護字第七二七號民事暫時保護令裁定令
其不得對賴慧珣實施身體或精神不法侵害之行為，詎於九十四年
九月二十八日凌晨一時五十分許，至台中市○○區○○路三八八
號賴慧珣之住處，違反法院所為上述不得對賴慧珣實施身體不法
侵害之裁定下，於明知該處係現有人所在之建築物，竟基於放火
之犯意，不知由何處取得裝有十公升汽油之塑膠桶，持至該處即
將汽油潑灑在上開賴慧珣住處之門口，並掏出身上打火機點火引
燃往該處丟擲，甲○○為避人耳目，遂藏身至離該處不遠之巷口
觀看，打火機不慎熄滅未延燒，甲○○又點燃棄置在地上之報紙
，因火勢燃燒誤觸自己，始將報紙撲滅，核被告所為，係犯家庭
暴力防治法第五十第一款違反保護令罪嫌、刑法第一百七十三條
第三項、第一項之放火燒燬現有人所在之建築物未遂罪嫌，所犯
二罪，犯意各別，罪名不同，應分論併罰。』嗣檢察官發現該署
偵查中之九十五年度偵字第六三九號案件，係被告甲○○於九十
四年八月二十六日十三時三十分許，在賴慧珣居所，因見賴慧珣
欲報警，竟以『看警察來的快，還是我的菜刀快』等語，恐嚇賴
慧珣，再於九十四年九月五日上午十時八分十四秒，以傳送行動
電話簡訊『……給我一通電話，安定的生活及家人安全都在你一
念之間』之內容至賴慧珣所使用之行動電話門號，恐嚇賴慧珣，
致賴慧珣心生畏懼，被告此違反民事暫時保護令裁定之行為，亦
係犯家庭暴力防治法第五十條第一、二款之違反保護令罪嫌，而
被告此部分犯行與上開起訴在法院審理中之違反保護令罪部分有
連續犯關係，屬於裁判上一罪，而將此部分移送併辦審理，此有
台灣台中地方法院檢察署九十五年二月十五日中檢惠剛九五偵六
三九字第０一０二一四號函及移送併辦意旨書在卷可稽。茲原審
審理結果，就已起訴之被告九十四年九月二十八日違反保護令犯
行，並未為有罪之實體判決，則該起訴部分與移送併辦部分即無
連續犯關係，不生一部起訴其效力及於全部之問題，原審自不得
就未經起訴之移送併辦部分予以裁判，乃原判決就檢察官移送併
辦之被告九十四年八月二十六日及九十四年九月五日違反保護令
犯行，予以論罪科刑，自有判決不適用法則及未受請求事項予以
判決之違法。案經確定，且於被告不利，爰依刑事訴訟法第四百
四十一條、第四百四十三條提起非常上訴，以資糾正。」等語。
本院按刑事訴訟法第三百七十九條第十二款所謂未受請求之事項
予以判決者，其判決當然為違背法令。又按未受請求之事項，本
不屬法院應行裁判之範圍；即法院對於未起訴或上訴之事項，或
起訴或上訴效力所不及之事項，既無訴訟關係存在，法院若逕予
裁判，自非法之所許。至案件起訴後，檢察官認有裁判上一罪關
係之他部分事實，函請併辦，此項公函非屬訴訟上之請求，目的
僅在促使法院之注意，法院如併予審判，係適用審判不可分法則
所使然，如認不成立犯罪或無裁判上一罪關係，自應退還原函請
併辦之檢察官另行依法偵查，不得據以裁判。本件台灣台中地方
法院檢察署檢察官係以被告甲○○於九十四月九月二十八日凌晨
一時許，違反台灣台中地方法院依家庭暴力防治法第十三條規定
核發之九十四年度暫家護字第七二七號民事暫時保護令裁定，詎
於九十四年九月二十八日凌晨一時五十分許，至台中市○○區○
○路三八八號賴慧珣之住處，違反法院所為上述不得對賴慧珣實
施身體不法侵害之裁定下，明知該處係現有人所在之建築物，竟
基於放火之犯意，不知由何處取得裝有十公升汽油之塑膠桶，持
至該處即將汽油潑灑在賴慧珣住處之門口，並掏出身上打火機點
火引燃往該處丟擲，被告為避人耳目，遂藏身至離該處不遠之巷
口觀看，打火機不慎熄滅未延燒，被告又點燃棄置在地上之報紙
，因火勢燃燒誤觸自己，始將報紙撲滅，嗣經警據報前往處理，
始為警查獲等行為，涉有家庭暴力防治法第五十條第一款違反保
護令罪嫌及刑法第一百七十三條第三項、第一項之放火燒燬現有
人所在之建築物未遂罪嫌，所犯二罪，犯意各別，罪名不同，應
分論併罰，而提起公訴。嗣於台灣台中地方法院審理期間，台灣
台中地方法院檢察署檢察官以被告於九十四年八月二十六日十三
時三十分許、九十四年九月五日上午十時八分十四秒，再有違反
民事暫時保護令裁定之行為，亦涉犯家庭暴力防治法第五十條第
一、二款之違反保護令罪嫌，認此部分犯行與起訴違反家庭暴力
防治法之部分具有連續犯裁判上一罪之關係，送請台灣台中地方
法院併案審理，有台灣台中地方法院檢察署九十四年度偵字第一
五七０三號影印卷宗及台灣台中地方法院檢察署九十五年二月十
五日中檢惠剛九五偵六三九字第０一０二一四號函所附該署檢察
官九十五年度偵字第六三九號移送併辦意旨書在卷足憑。嗣原審
審理結果，認定被告於九十四年八月二十六日下午一時三十分、
同年九月五日上午十時八分違反民事暫時保護令之犯行（即檢察
官函請併案審理部分），已經證明，論被告以違反法院依修正前
家庭暴力防治法第十三條所為之禁止對被害人實施精神上不法侵
害之行為之罪，量處有期徒刑一年，減為有期徒刑六月，如易科
罰金，以銀元三百元即新台幣九百元折算一日確定；惟對於檢察
官起訴書所指被告於九十四年九月二十八日凌晨一時五十分許，
至台中市○○區○○路三八八號賴慧珣之住處，違反法院所為不
得對賴慧珣實施身體不法侵害之裁定，而實行公共危險之犯行，
僅就被告所涉刑法第一百七十三條第三項、第一項放火燒燬現供
人使用之住宅未遂罪嫌部分為無罪之諭知，關於公訴意旨所指被
告涉嫌違反家庭暴力防治法第五十條第一款部分，則漏未為裁判
，有原審九十六年度上更(一)字第二九０號卷宗及判決影本可稽。
查原審既未對公訴意旨所指被告於九十四年九月二十八日凌晨一
時五十分違反家庭暴力防治法第五十條第一款罪嫌部分為科刑之
判決，依首開說明，上揭檢察官函請併案審理部分與原起訴之部
分，既無裁判上之一罪關係，即無審判不可分原則之適用，自不
得據以裁判。乃原審不察，竟就上開部分另為實體上有罪之判決
，顯有未受請求之事項予以判決之違背法令。至被告所涉公共危
險罪嫌部分，雖經檢察官提起上訴並由本院發回更為審理，然檢
察官函送併案部分，既非起訴事實之一部，與公共危險罪嫌部分
即無想像競合犯或其他一罪之關係，自不生併予發回之效果，案
經確定，且於被告不利，非常上訴執此指摘，洵有理由，應由本
院將原判決關於違反法院依修正前家庭暴力防治法第十三條所為
之禁止對被害人實施精神上不法侵害之行為罪刑部分撤銷，以資
救濟。因此部分並無訴之存在，惟仍具裁判之形式效力，僅將該
部分撤銷，勿庸另行改判。
據上論結，應依刑事訴訟法第四百四十七條第一項第一款，判決
如主文。
中    華    民    國  九十九  年    五    月  二十七  日
                      最高法院刑事第十二庭
                          審判長法官  黃  一  鑫
                                法官  張  春  福
                                法官  林  勤  純
                                法官  李  錦  樑
                                法官  陳  國  文
本件正本證明與原本無異
                                      書  記  官
中    華    民    國  九十九  年    六    月    二    日
                                                      M

司法院資訊處製作；財團法人民間司法改革基金會備份。
